【裁判字號】    98,交聲,12
【裁判日期】    980430
【裁判案由】    違反道路交通管理處罰條例聲明異議
【裁判全文】
臺灣士林地方法院交通事件裁定          98年度交聲字第12號
原處分機關  交通部公路總局臺北區監理所蘆洲監理站
異  議  人  乙○○
即受處分人
上列異議人即受處分人因違反道路交通管理處罰條例案件，對於
交通部公路總局臺北區監理所蘆洲監理站97年11月17日所為之北
監蘆字第裁46-C00000000號違反道路交通管理事件裁決書（原處
分案號：臺北縣政府警察局北縣警交字第C00000000 號舉發違反
道路交通管理事件通知單），聲明異議，本院裁定如下：
    主  文
異議駁回。
    理  由
一、按機器腳踏車行駛至交岔路口，其轉彎，應依標誌或標線之
    規定行駛，道路交通安全規則第99條第2 項定有明文。次按
    汽車駕駛人，行經有燈光號誌管制之交岔路口闖紅燈者，處
    新臺幣（下同）1,800 元以上5,400 元以下罰鍰，並記違規
    點數3 點，道路交通管理處罰條例第53條第1 項、第63條第
    1 項第3 款分別定有明文。
二、原處分意旨略以：異議人即受處分人乙○○於民國（下同）
    97年8 月10日17時30分許，騎乘車號DPC-995 號輕型機車行
    經臺北縣淡水鎮○○路、中正東路與中山路口之設有燈光號
    誌管制交岔路口時，適遇中正東路行向之燈光號誌顯示為紅
    燈，仍逕自左轉往公明路方向，為警當場攔停並以紅燈左轉
    依法製單舉發，經原處分機關認定異議人有駕車行經有燈光
    號誌管制之交岔路口闖紅燈之違規事實，爰分別依道路交通
    管理處罰條例第53條第1 項、第63條第1 項第3 款及道路交
    通管理事件統一裁罰基準表之規定，裁處異議人1,800 元之
    罰鍰，並記違規點數3 點。
三、異議意旨略以：異議人於前揭時地，騎乘前開機車行經臺北
    縣淡水鎮○○○路與中山路口時，欲由中正東路左轉公明路
    時，因當時所騎乘之機車熄火，行向燈號剛轉換為紅燈，依
    交通警察指揮指示要後方機車快速通過，故以牽引機車滑步
    方式左轉，過斑馬線後後因路面有些傾斜欲用以滑行通過，
    即遭執勤警察誤以其有「駕車行經有燈光號誌管制之交岔路
    口闖紅燈」之違規攔停製單舉發，為此聲明異議云云。
四、經查：
  (一)按法院受理交通事件，準用刑事訴訟法之規定；其處理辦法
    ，由司法院會同行政院定之，道路交通管理處罰條例第89條
    定有明文。又聲明異議案件之處理，除準用刑事訴訟法有關
    規定外，依道路交通案件處理辦法之規定處理之；交通法庭
    就聲明異議之案件，必要時，得訊問受處分人及其他關係人
    ，並得傳喚證人，命行鑑定，實施勘驗，亦為該辦法第4 條
    第2 項及第16條所明定。又員警舉發交通違規案件，並不以
    舉發照片為唯一證明方法（道路交通管理處罰條例第7 條、
    第7 條之1 、第7 條之2 規定參照）。是依現行法律規定，
    法院處理交通事件，並不限於科學儀器所採證據，惟仍須就
    事件所涉相關證據資料，包括供述及非供述證據，依據證據
    法則，憑以認定行為人交通違規行為之有無。此乃因交通違
    規事件之特性，行為態樣甚夥，復多有瞬間即逝行為，實在
    無法於有交通違規同時，全部得以即時利用科學儀器，取得
    證據資料；即使屬於方便以科學儀器採證之交通違規行為，
    普遍採用，不但所費不貲，也有實際困難。若舉發員警係親
    眼見聞違規之經過，並經以證人身分具結後在法院為證述，
    仍不失為認定交通違規事實有無之證據方法。況警員舉發交
    通違規，係依道路交通管理處罰條例授權所為之職權行使。
    而汽機車駕駛人闖紅燈、違規迴轉等違規行為之取締，揆其
    行為本質，多係發生於瞬間，通常多委由當場執行取締違規
    公務員之認識及判斷，且必須為立即之取締作為，此為達成
    維持交通秩序目的所必要。且依道路交通管理處罰條例之規
    定，此種立即性之舉發違規，多依警員之認知、判斷已足，
    並無必須另有其他積極佐證：如其他目擊證人或必須拍攝照
    片等，始構成處分要件之規定。此係因執行職務之公務員，
    通常多具有一定之考選資格與專業訓練，且其執法之對象係
    不特定之大眾，故其立場經立法機關推定，應具有客觀、中
    正與公平之特質，而無故意偏頗之虞，合先敘明。
  (二)查異議人對於前揭時間行經臺北縣淡水鎮○○○路及中山路
    交岔路口時，其行向即中正東路之燈光號誌業已轉換為紅燈
    一節並不否認，復經證人即舉發員警甲○○到庭證述明確，
    堪信為真實。
  (三)又質之證人到庭證稱：我當時站在公明街口的變電箱，該位
    置可以看到中正東路行向的號誌已經紅燈十幾秒了，行人都
    已經走了一段距離，該行向的車輛應該全部停下來，中正東
    路有三個車道，我當時見異議人坐在機車上面由中正東路最
    內側車道騎很快越過斑馬線往公明街的方向，我看到異議人
    過來就馬上將機車引擎發動前去攔停，當時異議人所騎乘之
    機車引擎是發動的，當時已經晚上七點多，我沒有看到交通
    警察在該處指揮交通等語明確，查證人與異議人素不相識，
    亦無任何恩怨，應無設詞構陷之可能，依前揭說明，本院自
    得將證人所述採為證據，此外，復有證人庭呈現場圖二紙及
    違規路段照片兩張在卷可稽，足徵異議人確有騎乘機車闖越
    中正東路之紅燈左轉至公明路之違規事實。
  (四)雖異議人辯稱其係依當時交通警察指揮而為前開駕駛行為，
    然異議人於本院調查時表示舉發當時是否交通警察示意通過
    該路口一節表示已無印象，況若有異議人前開所辯之旨，因
    員警舉發當時距離違規地點不遠，異議人應可當場向指揮之
    交通警察進行求證，非屬難事，卻捨此不為，已滋疑義。再
    衡之若有異議人所稱因機車引擎熄火而用腳推動機車之情，
    員警攔停舉發當時當可立即判斷異議人所騎乘之機車是否熄
    火或發動中，據證人證稱：異議人於舉發當時有說其是用腳
    在推，推累了才上車騎一段，然依證人所站立位置，若異議
    人是用推的，證人可以很清楚的看到，但自始均未見異議人
    有用腳推動機車之情，可以確定異議人是坐在機車上騎乘過
    來，引擎是發動的等語，另觀之證人庭呈之現場照片所示中
    正東路與公明街之路面平坦，並無斜降之情形，有現場照片
    在卷可按，足徵證人前開證述核與現場狀況相符堪予採信。
    從而，異議人辯稱其因引擎熄火以腳推動機車，直至通過中
    正東路斑馬線後，因路面有些傾斜欲坐上機車以滑行方式通
    過云云，顯非事實。再查異議人於本院調查時又辯稱：該處
    機車應兩段式左轉，其有在該處待轉云云，然查異議人向原
    處分機關陳述意見時以及聲明異議時自始未曾表示有兩段式
    左轉之待轉行為，前後陳述顯然不一，再者，若有待轉之事
    實，則依其行向之燈光號誌即非依循中正東路之燈光號誌，
    亦無需行駛在中正東路之最內側車道上，益證異議人應係事
    後卸責而為前開主張至明，均無足採。
  (五)綜上所述，異議人所為前開抗辯均不足採，本件事證明確，
    異議人違規行為已堪認定。原處分機關認為異議人違規事實
    明確，爰分別依道路交通管理處罰條例第53條第1 項、第63
    條第1 項第3 款及道路交通管理事件統一裁罰基準表裁處異
    議人1,800 元之罰鍰，並記違規點數3 點，經核於法並無違
    誤，本件異議為無理由，應予駁回。
五、據上論斷，應依道路交通案件處理辦法第19條，裁定如主文
    。
中    華    民    國    98    年    4     月    30    日
                  交通法庭    法  官      黃欣怡
以上正本證明與原本無異。
如不服本裁定應於送達後5 日內向本院提出抗告狀。
                              書記官      陳慧玲
中    華    民    國    98    年    5     月    1     日


司法院資訊處製作；財團法人民間司法改革基金會備份。
